臺灣高等法院臺中分院民事判決
                                   110年度家上字第67號
                                   110年度家上易字第20號
上  訴  人  范光貴  



被 上訴 人  陳秀瓊  


訴訟代理人  黃俊昇律師
            歐優琪律師
上列當事人間請求離婚事件，上訴人對於民國110年2月24日臺灣
臺中地方法院107年度婚字第718號、第825號第一審判決提起上
訴，本院於110年12月21日言詞辯論終結，判決如下：
    主  文
原判決（除確定部分外）關於駁回上訴人後開第二項反請求之訴
，及該部分假執行宣告，暨負擔訴訟費用之裁判均廢棄。
上開廢棄部分，被上訴人應再給付上訴人新臺幣27萬3160元，及
自離婚判決確定之翌日起至清償日止，按年息5%計算之利息。
其餘上訴駁回。
第一審（除確定部分外）及第二審訴訟費用，均由被上訴人負擔
百分之18，餘由上訴人負擔。
    事實及理由
一、被上訴人主張：
　㈠兩造於民國00年00月0日結婚，婚後育有二女，目前婚姻關係
    存續中。兩造結婚初期感情融洽，共同於臺南經營快餐店，
    83年並以上訴人名義購買臺南市○區○○○段0000○0000地號土
    地及其上臺南市○區○○00街00號1樓建物（下稱系爭臺南房地
    ）。嗣快餐店結束營業，上訴人與友人前往臺中經營地下錢
    莊，伊獨自留在臺南照顧兩名幼女及同住婆婆。上訴人雖偶
    爾會拿生活費回家，但更多時候伊需變賣金飾，供給上訴人
    周轉，伊心裡勞累，上訴人未予安慰，反而帶其他女人回高
    雄老家。嗣上訴人染上酗酒惡習，經營之地下錢莊亦倒閉，
    伊遂拿自己之保險金在臺南開設自助餐店，與上訴人共同經
    營。惟上訴人無心經營，常在酗酒鬧事、打翻菜餚，自助餐
    店經營不到二年即歇業。101至102年間，伊胞兄乙○○將位於
    臺中市○○區○○路00○0號之自助餐店頂讓給伊，惟上訴人積習
    難改，要做不做，與朋友廝混，甚至帶到店裡鬧事，導致自
    助餐店營業額嚴重下降，幾乎無法維持生計。104年甚與員
    工發生不正常關係。同年3月2日上訴人借酒裝瘋，向伊丟擲
    盤子，欲毆打伊，幸好兩名子女擋住，伊始未受傷，惟伊及
    子女深感恐懼，因而聲請法院核發保護令，但上訴人仍違反
    保護令並因此經法院判刑確定。嗣自助餐店無法繼續經營，
    伊乃於107年2月1日搬遷至目前之臺中市○○區○○路00○00號之
    ○○自助餐店（下稱系爭○○自助餐店）重新開始，系爭○○自助
    餐店之營業登記及資金全係伊一人籌措，生意亦全靠伊一人
    支撐，上訴人遊手好閒酗酒又毀損店內生財器具、並對伊施
    以精神及肢體暴力，伊再次聲請法院核發保護令，上訴人又
    違反保護令，並經法院判刑。109年7月6日晚上8時上訴人自
    外返家見到伊，又再咆哮、辱罵伊，伊因而聲請法院延長保
    護令。上訴人長期對伊及女兒施以精神暴力，致伊每日需要
    服用精神藥物，並需面對外人之指指點點，已嚴重侵害伊精
    神健康。兩造婚姻已難以維持，且可歸責於上訴人，爰依民
    法第1052條第2項規定，聲明求為准許被上訴人與上訴人離
    婚之判決。
　㈡伊婚後積極財產至多僅有新臺幣（下同）182萬6088元，惟消
    極財產卻有312萬4203元，故伊婚後財產淨值為0元，並無剩
    餘財產可供分配。縱認伊有婚後財產可供分配，上訴人經營
    地下錢莊後即染上酗酒惡習，家庭經濟及扶養子女全靠伊一
    人負擔。上訴人終日在外遊蕩、不務正業、頻頻向伊伸手要
    錢，嗣後甚至直接竊取店內收銀機現金。且上訴人非但未能
    為伊分擔家庭事務，甚至屢生事端使家中不得安寧，對於兩
    造家庭及伊財產之增加並無貢獻，請求依民法第1031條之1
    第2項規定，免除上訴人可得之分配額。
二、上訴人則以：
　㈠兩造婚後家中金錢包含經營快餐店、自助餐店收入，均交由
    被上訴人管理，伊每月僅拿零用錢，沒有領薪水。且伊到臺
    中經營地下錢莊期間，仍有負起養家責任，幾乎每週都有拿
    錢給被上訴人。97年9月間伊以220萬元自乙○○處頂讓臺中市
    ○○區○○路00○0號之自助餐店，資金是伊向胞妹丙○○所借，當
    時亦是由伊和乙○○簽立讓渡書。嗣因租金調漲，伊於106年1
    2月將店(包含器具)搬到臺中市○○區○○路00○00號，並於107
    年2月以系爭○○自助餐店重新營業，故被上訴人稱系爭○○自
    助餐店資金係其一人籌措云云，並非真實。另被上訴人稱伊
    酗酒鬧事、與店內員工有不正常關係、帶其他女人回高雄老
    家、將菜餚翻倒、砸別人的生意場所、對伊施暴云云，亦非
    事實。故被上訴人據此指稱伊為可歸責之一方，並請求離婚
    ，顯無理由。
　㈡伊在婚後先後經營快餐店、自助餐店，因伊有廚師專業，故
    將店裡事務一肩擔起，負責內場工作包括炒菜、叫貨、內場
    員工工作分配等，並自行研發菜單，對於自助餐店付出甚多
    心力。但伊在廚房高溫環境負責炒菜、管理其他炒菜師傅，
    被上訴人在外場管錢，卻不時進來廚房撈叨碎念下指令，甚
    至在其他員工面前對伊不尊重，確實令伊情緒不佳。且快餐
    店、自助餐店之收入，伊均交給被上訴人管理，伊每月僅拿
    零用錢，沒有領薪水，家中經濟大權由被上訴人掌控，但有
    時伊向被上訴人表示要給父母一些生活費，被上訴人高興就
    給，不高興就不理會，伊甚感無奈。且被上訴人在沒有告知
    伊的情況下，逕將讓伊自乙○○處頂讓而來之自助餐店負責人
    變更為自己，並於○○自助餐店營業登記時，將自己登記為負
    責人，另將伊名下全球人壽之保單過戶至其名下，又將伊名
    下之系爭臺南房地過戶至其名下，再過給女兒甲○○。伊對此
    段婚姻用心付出，對被上訴人完全信任、尊重，並擔起店裡
    所有繁重事務，而將外場管錢、收入交給被上訴人，但被上
    訴人卻背叛伊，將伊名下財產逐步過戶，全部財產均歸其自
    己所有，伊則一無所有，甚至睡在家裡倉庫，伊心中之委屈
    、悲哀，只能自己吞，伊更因此患有焦慮等情感性精神病。
    任何人處於此種情況下，均無法再繼續此段婚姻。爰依民法
    第1052條第2項規定，反請求准許伊與被上訴人離婚。
　㈢又伊婚後財產價值合計39萬1869元，被上訴人婚後財產價值
    合計896萬0465元（詳如伊109年4月28日家事反訴準備狀附
    表3所示），二者差額為856萬8569元，依民法第1030條之1
    規定，伊得請求被上訴人給付428萬4185元，惟伊僅請求200
    萬元及利息。又伊婚後對婚姻生活、自助餐事業的出資頂讓
    與共同經營、婚後財產之增加，均有貢獻，且家中經濟大權
    係由被上訴人所掌控，被上訴人絕非婚姻生活中之弱者，伊
    亦無被上訴人所稱之施暴行為，故被上訴人主張應依民法第
    1031條之1第2項規定，調整或免除伊之分配額云云，並不可
    採。爰提起反請求，聲明：⑴准許上訴人與被上訴人離婚。⑵
    被上訴人應給付上訴人200萬元，及自本判決離婚部分確定
    之翌日起至清償日止，按年息5%計算之利息。　 
三、經原審就被上訴人之請求為被上訴人勝訴之判決(准許兩造
    離婚)，就反請求部分為上訴人部分勝訴之判決(被上訴人應
    給付上訴人54萬6318元及利息，並駁回上訴人其餘請求)。
    上訴人不服，提起上訴，上訴聲明：㈠原判決不利於上訴人
    部分均廢棄。㈡上開廢棄部分：⑴被上訴人於原審之訴駁回。
    ⑵准許上訴人與被上訴人離婚。⑶被上訴人應再給付上訴人14
    5萬3682元，及自兩造離婚訴訟確定翌日起至清償日止，按
    年息百分之5計算之利息。㈢就上開㈡⑶請求，願供擔保，請准
    宣告假執行。被上訴人答辯聲明：上訴駁回。(被上訴人反
    請求敗訴部分，未據上訴，已先行確定，茲不贅述)。
四、兩造不爭執事項：
  ㈠兩造於00年00月0日結婚，婚後育有長女甲○○（00年次）及次
    女丁○○（00年次），被上訴人於107年8月22日對上訴人提起
    離婚訴訟，兩造婚後財產計算之基準日即以該日為準。
  ㈡上訴人之婚後財產，合計39萬1869元：
     1.全球人壽保單號碼00000000號保單，價值9萬4403元。
     2.全球人壽保單號碼00000000號保單，價值8萬7498元。
     3.全球人壽保單號碼00000000號保單，價值1萬2411元。
     4.全球人壽保單號碼00000000號保單，價值6萬4983元。
     5.全球人壽保單號碼00000000號保單，價值12萬6371元。
     6.台中市第二信用合作社○○分社活期存款94元。
     7.台中市第二信用合作社○○分社支票存款376元。
     8.第一銀行○○分行存款3,940元。
     9.台灣中小企業銀行○○○分行活期存款337元。
     10.台灣中小企業銀行○○○分行支票存款96元。
     11.台灣土地銀行○○分行存款1,360元。
  ㈢被上訴人之婚後財產（不爭執之部分），合計88萬3542元：
     1.全球人壽保單號碼00000000號保單，價值3萬1312元。
     2.全球人壽保單號碼00000000號保單，價值1萬5195元。
     3.全球人壽保單號碼00000000號保單，價值1萬6791元。
     4.全球人壽保單號碼00000000號保單，價值3萬9048元。
     5.全球人壽保單號碼00000000號保單，價值7萬2637元。
     6.全球人壽保單號碼00000000號保單，價值2萬5480元。
     7.全球人壽保單號碼00000000號保單，價值2萬0591元。
     8.中華郵政保單號碼00000000號保單，價值17萬4970元。
     9.中華郵政保單號碼00000000號保單，價值21萬6913元。
     10.高雄○○○郵局存款2,030元。
     11.台新國際商業銀行存款284元。
     12.車牌號碼0000-00號汽車，價值3萬元。
     13.台中市第二信用合作社○○分社00000000000000帳戶存
　　　　款1萬1751元。
     14.台中市第二信用合作社○○分社00000000000000帳戶存
　　　　款22萬6540元。
  ㈣被上訴人將其所有系爭臺南房地於104年4月7日以贈與為原因
    ，移轉所有權登記予兩造長女甲○○。若認系爭臺南房地應追
    加計入被上訴人之婚後財產，其價值以400萬元計算。
  ㈤系爭○○自助餐店之價值，應以250萬元為準。
  ㈥國泰人壽保單號碼0000000000號保單之價值，以50萬1112元
    為準。
  ㈦全球人壽保單號碼F0000000號、F0000000號、F0000000號保
    單之價值，各以12萬7038元、45萬7335元、48萬6000元為準
    ，合計107萬0373元。
五、兩造爭執事項：
  ㈠兩造婚姻是否已出現難以維持之重大事由？可歸責於何人或
    何人有較大的過失？兩造各依民法第1052條第2項，請求離
    婚，是否有理由？
  ㈡系爭臺南房地是否應追加計入被上訴人之婚後財產？
  ㈢被上訴人主張其婚後債務金額為312萬4203元，上訴人則主張
    為44萬5500元，何者為可採？
  ㈣被上訴人主張本件應依民法第1030條之1第2項規定，調整或
    免除上訴人就兩造剩餘財產之差額分配額，是否有理由？
　㈤上訴人主張被上訴人應再給付伊145萬3682元本息，是否有理
    由？　   
六、本院之判斷： 
　㈠兩造婚姻是否已出現難以維持之重大事由？可歸責於何人或
    何人有較大的過失？兩造各依民法第1052條第2項，請求離
    婚，是否有理由？
    ⒈按有民法第1052條第1項以外之重大事由，難以維持婚姻者
      ，夫妻之一方得請求離婚，但其事由應由夫妻之一方負責
      者，僅他方得請求離婚，民法第1052條第2項定有明文。
      上開條文規定之立法意旨，在符合現代多元化社會之需要
      ，使裁判離婚之事由較富彈性，其判斷之標準為婚姻是否
      已生破綻而無回復之希望。而婚姻是否已生破綻無回復之
      希望，不可依主觀的標準，即從原告已喪失維持婚姻意欲
      之主觀面加以認定，而應依客觀之標準，即難以維持婚姻
      之事實，是否已達倘處於同一境況，任何人均將喪失維持
      婚姻意欲之程度而定（最高法院95年度台上字第1450、29
      24號、94年度台上字第115、2059號民事判決意旨參照）
      。又有民法第1052條第1項以外之重大事由，難以維持婚
      姻者，夫妻之一方如無過失，自得請求離婚；如夫妻雙方
      就該事由均須負責時，應比較衡量雙方之有責程度，僅責
      任較輕之一方得向責任較重之他方請求離婚，如雙方之有
      責程度相同，則雙方均得請求離婚，始符民法第1052條第
      2項規定之立法本旨（最高法院94年台上字第2059號、98
      年度台上字第1233號民事判決意旨參照）。
    ⒉被上訴人主張伊依民法第1052條第2項規定得請求判決其與
      上訴人離婚等語，為有理由：
　　  ⑴上訴人婚後有酗酒鬧事，經營地下錢莊，及經常對被上
        訴人施以暴力行為並迭有違反保護令犯行等事實，有臺
        灣高等法院上訴人前案紀錄表附卷可稽（原審卷二第41
        1至415頁），由該前案紀錄表，可證明上訴人確有於90
        年間犯重利罪經判處有期徒刑6月確定、101年間有酒後
        駕車等不良素行等事實。
　　　⑵依原法院104年度家護字第906號通常保護令，可知上訴
        人於104年3月2日下午5時許，酒後返回於臺中市○○區○○
        路00○0號之工作處所，知悉員工請假，心生不悅，竟以
        「幹你娘雞歪（臺語）」等語辱罵被上訴人，又持盤子
        向被上訴人丟擲，及於104年2月23日晚上10時許，在上
        開處所，上訴人因不滿被上訴人以假鈔封紅包，竟作勢
        欲毆打被上訴人，經兩造之女阻止後，又以「幹你娘雞
        歪」、「哭爸」等語辱罵被上訴人。
　　　⑶依原法院107年度家護字第1503號通常保護令、109年度
        家護聲字第120號延長保護令之裁定、105年審簡字第29
        號刑事確定判決，可知上訴人前因對被上訴人實施家庭
        暴力行為，經原法院於104年5月29日以104年度司暫家
        護字第488號民事暫時保護令裁定令上訴人不得對被上
        訴人實施身體及精神上不法侵害之行為、不得為騷擾行
        為，且前開保護令已於104年5月29日晚間8時許，經臺
        中市政府警察局第四分局員警依法送達予上訴人，並由
        負責執行之警員宣達保護令之要旨。上訴人明知前開保
        護令之內容，仍自104年8月23日下午3時40分許開始，
        在臺中市○○區○○路00○0號之住處廚房內，因故與被上訴
        人發生口角，竟基於違反前開保護令犯意，以「幹你娘
        機掰」等語辱罵被上訴人，復將剛煮好準備營業用之飯
        菜翻倒，並徒手毆打正在切菜之被上訴人之後腦勺1拳
        ，被上訴人轉身與上訴人對話時，上訴人又徒手毆打被
        上訴人之胸口2下，令被上訴人害怕欲至屋外報警時，
        上訴人又大力搥被上訴人之胸口1拳，致被上訴人受有
        前胸壁痛等傷害（傷害部分未據告訴），以此方式對被
        上訴人實施身體上不法之侵害及騷擾行為，而違反前開
        保護令。
　　　⑷依原法院108年度易字第2133號刑事確定判決，可知上訴
        人有下列對被上訴人不法侵害之行為：
　　　　①107年4月29日清晨6時25分許，上訴人因不滿被上訴人
          將鐵門電源拔除致其被阻擋大門外，嗣其進入住處後
          ，竟基於毀損之犯意，持棒球棍砸毀被上訴人經營之
          育品自助餐店內之菜臺照燈，致令不堪使用。
　　　　②同年6月22日13時24分許，上訴人竊取自助餐店收銀臺
          內之2000元；嗣經被上訴人向原法院聲請核發保護令
          ，經原法院於107年6月13日以107年度司暫家護字第8
          62號民事暫時保護令裁定令上訴人不得對被上訴人實
          施身體、精神上不法侵害之行為，並不得對被上訴人
          為騷擾、接觸、跟蹤行為。
　　　　③上訴人竟仍於同年6月25日某時拔除自助餐店內之室內
          電話線，企圖影響店內營業。
　　　　④上訴人於同年7月17日12時7分許，持手機在自助餐店
          內持續對夾菜區之員工及客人拍照騷擾，對被上訴人
          實施精神上不法侵害行為，違反法院所為上述裁定。
　　　⑸依原法院108年度易字第3217號刑事確定判決，可知上訴
        人前因家庭暴力行為，經原法院於108年1月8日以107年
        度家護字第1503號核發民事通常保護令裁定，令其不得
        對被上訴人實施家庭暴力等行為，保護令有效期間為2
        年；詎其於收受本案保護令並知悉上開內容後，仍基於
        違反本案保護令之犯意，於該保護令有效期間內之108
        年8月11日18時13分至18時27分許，在被上訴人所經營
        址設臺中市○○區○○路00○00號1樓自助餐店內廚房及不特
        定人得以共見共聞之店面用餐區，接續大聲辱罵被上訴
        人「最會報警、很大尾、很屌（臺語）」等語，並諷刺
        在場勸阻之某真實姓名年籍不詳用餐客人「你是她的客
        兄嗎（臺語）」等語，足以引發被上訴人心理痛苦畏懼
        之情緒，以此方式對被上訴人為精神上不法侵害之行為
        ，而違反本案保護令。
　　　⑹上開事證，業經原審調取原法院104年度家護字第906號
        、109年度家護聲字第120號、臺中地檢署109年度偵字
        第21599號卷證審核無誤，足認被上訴人上開主張屬實
        。
　　　⑺綜上，上訴人確經常對被上訴人施以暴力，並迭有暴力
        妨害被上訴人經營自助餐店之行為，應堪認定。上訴人
        這些行為，足使被上訴人心生恐懼，且長期陷於惶惶不
        安之痛苦生活中，又兩造長期溝通不良、感情不睦。而
        被上訴人起訴請求離婚，上訴人隨亦反請求離婚，顯見
        兩造夫妻情分已蕩然無存，其等之間僅存夫妻之名，而
        無夫妻之實。依社會上一般觀念為體察，任何人處於同
        一情況下，均不願繼續維持婚姻生活，堪認兩造間之婚
        姻已生破綻而無回復之希望，有不能維持婚姻之重大事
        由。而此項重大事由，比較衡量兩造之有責程度，上述
        有長期家庭暴力行為之上訴人，顯然為責任較重之一方
        。從而，被上訴人依民法第1052條第2項規定請求判決
        其與上訴人離婚，為有理由，應予准許。
　　⒊上訴人反請求離婚，為無理由：
　　　⑴兩造間之婚姻已生破綻而無回復之希望，有不能維持婚
        姻之重大事由。而此項重大事由，比較衡量兩造之有責
        程度，上述有長期家庭暴力行為之上訴人，顯然為責任
        較重之一方。已見前述。
　　　⑵上訴人雖主張：被上訴人誆稱上訴人酗酒鬧事、對被上
        訴人施暴云云，均非事實，且伊對此段婚姻用心付出，
        對被上訴人完全信任、尊重，並擔起店裡所有繁重事務
        ，而將外場管錢、收入交給被上訴人，但被上訴人卻背
        叛伊，將伊名下財產逐步過戶，全部財產均歸其自己所
        有，伊則一無所有，甚至睡在家裡倉庫，故被上訴人據
        此指稱伊為可歸責之一方云云，惟查，上訴人確有前述
        之酗酒鬧事、對被上訴人施暴，違反保護令之多次行為
        ，已見前述，上訴人空言否認，並無可採。又上訴人主
        張被上訴人侵吞伊所有財產乙節，亦未舉證證明，尚難
        採信。上訴人依民法第1052條第2項規定，本不得請求
        離婚，故上訴人反請求離婚，為無理由。
  ㈡系爭臺南房地不應追加計入被上訴人之婚後財產：
    ⒈按夫妻未以契約訂立夫妻財產制者，除本法另有規定外，
      以法定財產制，為其夫妻財產制。又法定財產制關係消滅
      時，夫或妻現存之婚後財產，扣除婚姻關係存續所負債務
      後，如有剩餘，其雙方剩餘財產之差額，應平均分配。但
      因繼承或其他無償取得之財產及慰撫金，不在此限。夫妻
      現存之婚後財產，其價值計算以法定財產制關係消滅時為
      準。但夫妻因判決而離婚者，以起訴時為準，民法第1005
      條、第1030條之1第1項、第1030條之4第1項分別定有明文
      。是計算夫或妻現存之婚後財產，係以婚後財產之價值，
      扣除夫妻結婚後、基準時前已發生之債務以為計算準據。
      查兩造婚後既未以契約訂立夫妻財產制，應以法定財產制
      為其等之夫妻財產制，並以被上訴人於107年8月22日對上
      訴人提起離婚訴訟時，為計算兩造剩餘財產之基準時，先
      予敘明。
　　⒉系爭臺南房地不應計入被上訴人之婚後財產：
　　　⑴按民法第1030條之3第1項規定「夫或妻為減少他方對於
        剩餘財產之分配，而於法定財產制關係消滅前五年內處
        分其婚後財產者，應將該財產追加計算，視為現存之婚
        後財產。但為履行道德上義務所為之相當贈與，不在此
        限」。
　　　⑵被上訴人將其所有系爭臺南房地於104年4月7日以贈與為
        原因，移轉所有權登記予兩造之長女甲○○，並非任意處
        分財產移轉與無關之第三人，衡諸父母因親情而贈與子
        女財產，事所恆見，自難將父母贈與子女財產行為，遽
        認係故意侵害他方配偶剩餘財產之分配。是難認此係被
        上訴人主觀上為減少上訴人對於剩餘財產之分配所為之
        處分。而上訴人就其主張被上訴人係故意侵害剩餘財產
        分配之主觀要素乙節，並未有任何舉證，從而，上訴人
        主張依民法第1030條之3第1項規定，將系爭臺南房地追
        加計算視為被上訴人現存之婚後財產云云，並不可採。
  ㈢被上訴人婚後債務金額為292萬4203元：
　　⒈依原法院107年度婚字第718號卷一第219頁甲○○陽信銀行存
      摺內頁、卷二第235、236頁陽信商業銀行放款明細，及上
      述證人甲○○之證詞，可證明被上訴人有於107年1月18日以
      甲○○之名義向陽信銀行抵押貸款70萬元、270萬元，合計3
      40萬元，並有約定被上訴人應給付金錢予甲○○清償該貸款
      ，且至107年8月20日止，上開貸款之未償餘額各為48萬71
      76元、263萬7027元，合計312萬4203元。
　　⒉而如前述，上開貸款中之250萬元，被上訴人業已作為系爭
      ○○自助餐店之營業成本費用，原審亦據以認定系爭○○自助
      餐店之價值有達上訴人主張之250萬元，又被上訴人既有
      給付金錢予甲○○以清償上開貸款之義務，則被上訴人主張
      其對甲○○有相當於貸款餘額之債務，即有所據，惟甲○○另
      有證稱上開貸款尚剩餘20萬元未動用，就此部分金額，被
      上訴人實際上並未積欠甲○○，故被上訴人對甲○○所負債務
      金額，應由上開貸款未償餘額312萬4203元中扣除20萬元
      ，即被上訴人債務金額應為292萬4203元。
  ㈣被上訴人主張本件應依民法第1030條之1第2項規定，調整或
    免除上訴人就兩造剩餘財產之差額分配額，是否有理由？
    ⒈按民法第1030條之1第2、3項規定「夫妻之一方對於婚姻生
      活無貢獻或協力，或有其他情事，致平均分配有失公平者
      ，法院得調整或免除其分配額。法院為前項裁判時，應綜
      合衡酌夫妻婚姻存續期間之家事勞動、子女照顧養育、對
      家庭付出之整體協力狀況、共同生活及分居時間之久暫、
      婚後財產取得時間、雙方之經濟能力等因素」。
    ⒉依被上訴人所陳兩造結婚時之感情甚為融洽，共同於臺南
      經營快餐店，上訴人在內場烹煮菜餚，經濟上並無欠缺等
      情，及上訴人所提被證15讓渡書等關於其後續頂讓及參與
      自助餐店營運之事證，堪認上訴人對於兩造過往長期之家
      庭經濟、財富累積，尤其是在婚姻早期，應有一定程度之
      貢獻。雖然上訴人婚後經常對被上訴人施以家庭暴力，並
      有妨害被上訴人經營自助餐店等行為，然上訴人就此已得
      到法律上責任之評價，付出代價，被上訴人主張免除上訴
      人夫妻剩餘財產差額之分配額一節，固非可採，本院亦審
      酌上開各情及雙方之經濟能力等因素，就上訴人得請求分
      配之兩造剩餘財產差額比例，仍維持法定2分之1之比例為
      宜。
　㈤上訴人主張被上訴人應再給付伊145萬3682元本息，是否有理
    由？　
　　本件就上開不爭執事項及本院就爭執事項之判斷，被上訴人
    婚後財產淨值應為203萬0824元（計算式：上開不爭執㈢部分
    合計88萬3542元＋○○自助餐店之價值250萬元＋國泰人壽保單
    號碼0000000000號保單價值50萬1112元＋全球人壽保單號碼F
    0000000號、F0000000號、F0000000號保單價值合計107萬03
    73元－婚後債務292萬4203元＝203萬0824元），上訴人婚後財
    產淨值為39萬1869元，從而，兩造婚後財產差額為163萬895
    5元（計算式：203萬0824－39萬1869＝163萬8955元），依分
    配之比例為兩造剩餘財產差額2分之1，故上訴人可請求分配
    之夫妻剩餘財產差額為81萬9478元（計算式：163萬8955元／
    2＝81萬9478元，元以下四捨五入）。準此，上訴人依民法第
    1030條之1第1項夫妻剩餘財產分配請求權之規定，請求被上
    訴人給付夫妻剩餘財產差額81萬9478元，及自離婚判決確定
    之翌日起至清償日止，按年息5%計算之法定遲延利息，為有
    理由，應予准許。
　㈥綜上所述，上訴人依民法第1052條第2項規定，本不得請求離
    婚，故上訴人反請求離婚，為無理由，不應准許。又上訴人
    依民法第1030條之1第1項夫妻剩餘財產分配請求權之規定，
    請求被上訴人給付夫妻剩餘財產差額81萬9478元，及自離婚
    判決確定之翌日起至清償日止，按年息5%計算之法定遲延利
    息，為有理由，應予准許；逾此部分之請求，為無理由，應
    予駁回。原審就上訴人上開得請求被上訴人再給付之27萬31
    60元（計算式：81萬9478元－54萬6318元＝27萬3160元）本息
    部分，駁回上訴人之請求，尚有未洽，上訴意旨指摘原判決
    此部分不當，求予廢棄改判，為有理由，由本院就該部分予
    以廢棄改判，如主文第2項所示，其餘不應准許部分（含離
    婚之反請求部分），原判決為上訴人敗訴之諭知，並無不合
    ，上訴意旨指摘原判決此部分不當，求予廢棄改判，並無理
    由，應駁回其餘上訴。上訴人勝訴部分，被上訴人不得上訴
    ，即無宣告假執行之必要，附此說明。
　㈦本件事證已臻明確，兩造其餘攻擊防禦方法及舉證，經審核
    後認對本判決結果不生影響，不予一一論述，併予敘明。
七、據上論結，本件上訴，為一部有理由，一部無理由，爰依法
    判決如主文。
中　　華　　民　　國　　111 　年　　1 　　月　　4 　　日
                家事法庭    審判長法　官  王  銘
                                  法　官  高英賓
                                  法　官  張國華
正本係照原本作成。
上訴人得上訴；被上訴人不得上訴。　　　　　　　
如不服本判決，須於收受判決送達後20日內向本院提出上訴書狀
，其未表明上訴理由者，應於提出上訴後20日內向本院提出上訴
理由書狀（均須按他造人數附具繕本）。因疫情而遲誤不變期間
，得向法院聲請回復原狀。
上訴時應提出委任律師為訴訟代理人之委任狀。具有民事訴訟法
第466條之1第1項但書或第2項之情形為訴訟代理人者，另應附具
律師及格證書及釋明委任人與受任人有該條項所定關係之釋明文
書影本。如委任律師提起上訴者，應一併繳納上訴審裁判費。

                                  書記官  柯孟伶

中　　華　　民　　國　　111 　年　　1 　　月　　4 　　日